臺灣彰化地方法院刑事判決　　　　　　　96年度訴字第1223號
公　訴　人　臺灣彰化地方法院檢察署檢察官
被　　　告　甲○○
上列被告因違反毒品危害防制條例案件，經檢察官提起公訴（96
年度毒偵字第2916號），本院合議庭裁定由受命法官獨任進行簡
式審判程序，茲判決如下：
    主  文
甲○○施用第一級毒品，累犯，處有期徒刑玖月。
    犯罪事實
一、甲○○曾於民國86年間因違反肅清煙毒條例、麻醉藥品管理
    條例等案件，經本院以86年度訴字第750 號刑事判決分別判
    處有期徒刑3 年3 月、6 月，應執行有期徒刑3 年6 月確定
    ；以86年度訴字第1031號刑事判決分別判決有期徒刑3 年4
    月、7 月確定，應執行有期徒刑3 年7 月確定，上揭4 罪經
    聲請法院裁定應執行有期徒刑6 年10月確定後，經移送執行
    ，於89年10月24日縮短刑期假釋出監並付保護管束，復於假
    釋保護管束期間，於91年間因施用毒品案件，經撤銷前開假
    釋，應執行殘刑有期徒刑3 年7 月6 日，並於95年12月4 日
    因縮刑期滿執行完畢。其前於91年間因施用毒品案件，經本
    院以91年度毒聲字第2774號裁定送勒戒處所觀察、勒戒後，
    認有繼續施用毒品之傾向，經本院以92年度毒聲字第291 號
    裁定令入戒治處所施以強制戒治，並以92年度毒聲字第1274
    號裁定停止戒治付保護管束，於93年1 月29日保護管束期滿
    視為強制戒治執行完畢，經臺灣彰化地方法院檢察署檢察官
    以93年度戒毒偵字第35號為不起訴處分確定。詎其不知悔改
    ，明知海洛因業經公告為毒品危害防制條例第2 條第2 項第
    1 款所列管之第1 級毒品，不得非法持有、施用，復基於施
    用第1 級毒品海洛因之犯意，於前揭強制戒治執行完畢釋放
    後5 年內，於96年5 月21日上午11時許，在位於彰化縣埔鹽
    鄉○○路路旁之田邊處，將海洛因摻入香菸內點燃吸用之方
    式，施用第1 級毒品海洛因1 次。嗣經警方於96年5 月23日
    下午3 時30分，在彰化縣埔鹽鄉○○路○○路旁臨檢查獲，
    且於同日下午4時40分採尿送驗後，始知上情。
二、案經彰化縣警察局溪湖分局報請臺灣彰化地方法院檢察署檢
    察官偵查起訴。
    理  由
一、本案被告甲○○所犯係死刑、無期徒刑、最輕本刑為3 年以
    上有期徒刑以外之罪，其於準備程序就前揭被訴事實為有罪
    之陳述，經受命法官告知簡式審判程序之旨，並聽取其與公
    訴人之意見後，本院認無不得或不宜改依簡式審判程序進行
    之處，爰依刑事訴訟法第273 條之1 第1 項、第284 條之1
    ，裁定本案由受命法官獨任進行簡式審判程序，合先敘明。
二、訊據被告對其於上揭時、地，施用第1 級毒品海洛因1 次之
    事實坦承不諱（參見本院96年8 月8 日審判筆錄）。另查：
  (一)被告係於96年5 月23日下午4 時40分，經警方採集被告尿液
    送驗結果，呈嗎啡陽性反應，此有詮昕科技股份有限公司96
    年5 月31日報告編號00000000號濫用藥物尿液檢驗報告及委
    託檢驗尿液代號與真實姓名對照表各1 份（參見臺灣彰化地
    方法院檢察署96年度毒偵字第2916號偵查卷宗第5 頁、第6
    頁）附卷可稽，足見被告確有施用第1 級毒品海洛因之事實
    ，應可認定。
  (二)按海洛因施用入人體後水解還原成嗎啡，再循嗎啡之代謝方
    式排出體外，業據行政院衛生署藥物食品檢驗局73藥檢壹字
    第030221號函說明綦詳，且依醫學臨床實驗及根據英國藥學
    會出版Isolation and Indentification of Drugs一書第29
    3 頁載明：海洛因經注射入人體後，在體內迅速水解成６Mo
    no acetyImorphine ，再緩緩繼續水解成嗎啡，然後再循嗎
    啡之代謝方式排出，同書第431 至432 頁並載有：嗎啡經注
    射入人體後，約50％以上於8 小時內自尿中排出，至24小時
    排出約90％，但48小時後仍有微量可檢出等語。再按施用毒
    品後，尿液中能否檢出毒品反應，與其投與方式、投與量、
    個人體質、採尿時間及檢測儀器之精密度等有關，且初次吸
    食煙毒者，經人體代謝作用於8 小時內，約有80％之量排出
    ，24小時後，約有90％排出，72小時後仍有微量排出，依個
    人體質不同排出時間亦有差異等語，業經行政院衛生署藥物
    食品檢驗局81年2 月8 日81藥檢壹字第1156號函、憲兵司令
    部80年3 月25日80年鑑驗字0999號函載明明確。是依上開說
    明，佐以被告前揭尿液檢驗報告，被告自白於前揭時間，有
    施用第1 級毒品海洛因1 次等語，核與前揭事證相符，應堪
    採信。
  (三)另犯毒品危害防制條例第10條施用第1 級毒品之罪者，檢察
    官應先聲請法院裁定將被告令送勒戒處所觀察、勒戒，經觀
    察、勒戒後，認有繼續施用毒品傾向者，應由檢察官裁定聲
    請法院裁定令入戒治處所施以強制戒治，且經強制戒治執行
    完畢釋放後，5 年內再犯第10條之罪，檢察官應依一般刑事
    訴訟程序予以起訴論罪科刑，此觀諸毒品危害防制條例第20
    條第1 項、第2 項、第23條第2 項前段規定自明。經查，被
    告前於91年間因施用毒品案件，經本院以91年度毒聲字第27
    74號裁定送勒戒處所觀察、勒戒後，認有繼續施用毒品之傾
    向，經本院以92年度毒聲字第291 號裁定令入戒治處所施以
    強制戒治，並以92年度毒聲字第1274號裁定停止戒治付保護
    管束，於93年1 月29日保護管束期滿視為強制戒治執行完畢
    ，經臺灣彰化地方法院檢察署檢察官以93年度戒毒偵字第35
    號為不起訴處分確定等情之事實，此有臺灣高等法院被告前
    案紀錄表、臺灣彰化地方法院檢察署刑案資料查註紀錄表各
    1 份附卷可參。被告前既曾因施用毒品案件，經強制戒治後
    ，復於前開強制戒治執行完畢釋放後5 年內，再犯本案施用
    毒品罪，依毒品危害防制條例第23條第2 項之規定，屬應依
    法論罪科刑之行為。依前開說明，本案被告上開所為，係於
    93年1 月29日強制戒治執行完畢釋放後5 年內，再犯毒品危
    害防制條例第10條第1 項施用第1 級毒品罪，本案事證明確
    ，被告上開犯行洵堪認定。
三、按海洛因為毒品危害防制條例第2 條第2 項第1 款所明定之
    第1 級毒品。核被告所為，係犯同條例第10條第1 項之施用
    第1 級毒品罪。被告持有第1 級毒品進而施用，持有之低度
    行為應為施用之高度行為所吸收，不另論持有毒品之罪。另
    查，被告曾於86年間因違反肅清煙毒條例、麻醉藥品管理條
    例等案件，經本院以86年度訴字第750 號刑事判決分別判處
    有期徒刑3 年3 月、6 月，應執行有期徒刑3 年6 月確定；
    以86年度訴字第1031號刑事判決分別判決有期徒刑3 年4 月
    、7 月確定，應執行有期徒刑3 年7 月確定，上揭4 罪經聲
    請法院裁定應執行有期徒刑6 年10月確定後，經移送執行，
    於89年10月24日縮短刑期假釋出監並付保護管束，復於假釋
    保護管束期間，於91年間因施用毒品案件，經撤銷前開假釋
    ，應執行殘刑有期徒刑3 年7 月6 日，並於95年12月4 日因
    縮刑期滿執行完畢等情，此有臺灣高等法院被告前案紀錄表
    、臺灣彰化地方法院檢察署刑案資料查註紀錄表各1 份存卷
    可考，其於5 年內故意再犯本案有期徒刑以上之罪，為累犯
    ，應依刑法第47條第1 項之規定加重其刑。爰審酌被告前因
    施用毒品案件，經強制戒治執行完畢釋放後，仍未能徹底戒
    絕毒品，復犯本案施用毒品罪，顯見其無戒毒悔改之意，惟
    念其施用毒品之次數僅有1 次且施用毒品乃自戕一己之身體
    健康，尚未對他人造成危害，犯後已坦承犯行，態度良好等
    一切情狀，量處如主文所示之刑。又被告上揭所為之犯罪時
    間，係在96年4 月24日以後所犯，核與中華民國96年罪犯減
    刑條例第2 條第1 項之應減刑規定不符，自不應予減輕其刑
    ，附此敘明。
四、公訴意旨另以：被告基於施用海洛因之包括一罪犯意，除於
    前揭犯罪事實欄一所示之施用時間外，自96年5 月19日某時
    起至96年5 月21日上午11時前之某時止，亦有接連施用海洛
    因1 次，因認被告此部分另涉有毒品危害防制條例第10條第
    1 項之施用第1 級毒品罪嫌等語。經查：
  (一)按犯罪事實應依證據認定之，無證據不得認定犯罪事實，刑
    事訴訟法第154 條第2 項定有明文；復按被告之自白，不得
    作為有罪判決之唯一證據，仍應調查其他必要之證據，以察
    其是否與事實相符，刑事訴訟法第156 條第2 項亦定有明文
    。
  (二)公訴人認被告涉有此部分施用第1 級毒品海洛因之罪嫌，無
    非係以被告之惟一自白為其論據。訊據被告於本院準備程序
    中固全部認罪而坦認有於上開期間施用海洛因1 次之行為等
    語，是除被告之前揭自白外，並無其他證據足以佐認與事實
    相符，依前開刑事訴訟法所定之證據法則，自尚難逕單以被
    告之自白，認定被告確有除犯罪事實欄一所示之施用時間外
    ，自96年5 月19日某時起至96年5 月21日上午11時前之某時
    止，另有接連施用海洛因1 次之行為。此外，本院復查無其
    他積極之證據足認被告有何此部分之犯行，惟公訴人認該部
    分與前開被告經判決有罪之施用海洛因1 次之犯行間，具有
    包括一罪之關係，爰不另為無罪之諭知。
據上論斷，應依刑事訴訟法第273 條之1 第1 項、第299 條第1
項前段，毒品危害防制條例第10條第1 項，刑法第11條前段、第
47條第1 項，判決如主文。
本案經檢察官吳芙如到庭執行職務。
中　　華　　民　　國　　96　　年　　8 　　月　　22　　日
                  刑事第八庭      法　官  唐中興
以上正本證明與原本無異。
如不服本判決，應於判決送達後10日內，向本院提出上訴書狀，
上訴書狀應「敘述具體上訴理由」，並按他造當事人之人數附繕
本。「切勿逕送上級法院」。
中　　華　　民　　國　　96　　年　　8 　　月　　22　　日
                                  書記官  施惠卿
【附錄本案判決論罪科刑法條全文】：
毒品危害防制條例第10條
施用第1級毒品者，處6月以上5年以下有期徒刑。
施用第2級毒品者，處3年以下有期徒刑。
